臺灣苗栗地方法院民事判決　九十一年度訴字第九八號
　　原　　　告　戊○○
　　訴訟代理人　丁○○○
　　被　　　告　丙○○
　　　　　　　　甲○○
　　　　　　　　乙○○
右當事人間返還買賣價金事件，本院判決如左：
　　主　　　文
被告應連帶給付原告新台幣壹佰捌拾陸萬玖仟元，及自民國八十六年一月三十一日起
至清償日止，按週年利率百分之五計算之利息。
訴訟費用由被告連帶負擔。
本判決第一項於原告以新臺幣伍拾陸萬參仟元為被告供擔保後得假執行。
    事      實
甲、原告方面：
  一、聲明：除擔保金額外如主文所示。
  二、陳述：
      訴外人即被告之被繼承人林月妹於民國八十七年四月八日死亡，依民法第一一
      三八條及一一四八條規定，被告等均為訴外人林月妹第一順位之法定繼承人，
      應繼承林月妹財產上之一切權利及義務。緣訴外人林月妹於八十五年十二月二
      十四日將其所有坐落於苗栗縣西湖鄉○○○段第五零八地號、五零八之一地號
      、五零八之三地號及五六三地號土地（面積分別為九八九平方公尺、五八六平
      方公尺、三千九百九十六平方公尺、八百九十八平方公尺、應有部分各為二分
      之一，以下簡稱：系爭土地）及同段第五零八之二地號土地（面積五一八九平
      方公尺、應有部分八分之三，以下簡稱：系爭土地），以新台幣（下同）一百
      八十六萬九千萬元出售予原告，兩造並訂立買賣契約，均未辦理過戶，經原告
      提出詐欺告訴，被告丙○○及訴外人當庭承認已取得全部價金，但否認詐欺並
      稱願意配合辦理過戶，而獲不起訴處分，嗣林月妹死亡，被告三人遲未辦理繼
      承登記，經原告於八十八年十一月二日以中壢二一支局第四八九號催告無效，
      嗣於八十八年十一月二十八日再以台中大墩路郵局第八二四號存證信函解除雙
      方買賣契約，爰依法請求被告返還買賣價金及其利息。
  三、證據：提出下列文書影本為證。
      買賣契約書一份。
      中壢二一支局第四八九存證信函一份。
      臺灣苗栗地方法院檢察署檢察官不起訴處分書八十六年度偵字第三三七五號
        影本一份。
      台中大墩路郵局第八二四號存證信函及其回執。
乙、被告方面：
  Ａ、被告丙○○、甲○○部分：
  一、聲明：
      請求判決駁回原告之訴及假執行之聲請。
  二、陳述：
    (1)被告丙○○稱系爭土地訴外人林月妹出售予原告且系爭土地尚涉及交換土地問
      題，伊雖有拿到買賣價金但當時交換土地問題係由郭代書處理，
    (2)被告甲○○則稱系爭土地均由被告丙○○處理，詳細情形伊不清楚。
  三、證據：提出調解書一紙為證。
  Ｂ、被告乙○○部分：被告乙○○未於最後言詞辯論期日到場，據其以前到場所為
      陳述略謂：系爭土地均由被告丙○○處理，詳細情形伊不了解。
        理      由
一、被告乙○○受合法通知，無正當理由，未於最後言詞辯論期日到場，核無民事訴
    訟法第三百八十六條所列各款情形，爰依原告聲請，由其一造辯論而為判決。
二、原告起訴主張：訴外人林月妹於八十五年十二月二十四日將其所有坐落於苗栗縣
    西湖鄉○○○段之系爭土地應有部分，以一百八十六萬九千元出售予原告，原告
    於訂約當日交付被告土地價金八十六萬九千元，嗣於八十六年一月三十一日交付
    被告丙○○一百萬元，已付清全部價款。詎料，於買賣契約訂立後，訴外人林月
    妹遲未將系爭土地過戶與原告，嗣訴外人林月妹死亡，其繼承人即被告三人，迭
    經原告催告，仍未辦理繼承登記，且拒未將將系爭土地過戶與原告，原告爰依法
    催告並解除兩造買賣契約。從而，爰依契約解除後之回復原狀之法律關係，請求
    返還價金及利息，並陳明願供擔保，請准宣告假執行。被告丙○○則以：系爭土
    地於訴外人林月妹出售予原告時，因涉及土地交換問題，未能將系爭土地所有權
    移轉登記予原告；被告甲○○及乙○○則以系爭土地均由被告丙○○處理，伊等
    均不知情，而求判決駁回原告之訴及假執行之聲請等語置辯。
三、按物之出賣人，負交付其物於買受人並使其取得該物所有權之義務。權利之出
    賣人，負使買受人取得其權利之義務，如因其權利而得占有一定之物者，並負
    交付其物之義務。民法第三百四十八條定有明文。依此規定，出賣人之義務，
    除負有使買受人取得該物所有權或其權利之義務外，尚負有交付其物或因其權
    利所占有一定之物之義務甚明。再不動產所有權之移轉依法律行為而為之者，
    以登記為生效要件，此觀民法第七百五十八條規定自明。依此規定，移轉所有
    權為物之出賣人最主要義務。物之出賣人，不能移轉所有權者，即係給付不能
    ，移轉所有權遲延者，即係給付遲延。而移轉所有權之方法，於不動產所有權
    之買賣，則須訂立書面，並經登記，其所有權始行移轉（民法第七百六十條、
    第七百五十八條）。易言之，不動產之出賣人之義務為「交付」、「移權」二
    者。故出賣人對於買受人不但應將其所出賣之物交付買受人，並負有使買受人
    取得該物所有權之義務。所謂使買受人取得該物所有權之義務，在不動產之買賣
    ，應包括協同辦理所有權移轉登記之義務在內，此觀土地法第七十三條第一項規
    定自明。惟查：
    (1)系爭土地，兩造成立買賣契約後迄今仍未移轉登記為原告所有，而買賣價金被
      告均全數領取等情為兩造所不爭執，則依首揭規定，出賣人自有履行其所有權
      移轉登記及交付占有之義務，被告前揭所辯，即無理由，為無可採。本件買賣
      契約在未履行系爭土地所有權移轉登記完畢前，其義務並不消滅。
    (2)次按「契約當事人之一方遲延給付者，他方當事人得定相當期限，催告其履行
      ，如於期限內不履行時，得解除其契約」民法第二百五十四條定有明文，查原
      告已於八十八年十一月二日以中壢二一支局第四八九號寄發存證信函與被告，
      催告其等將系爭土地移轉登記予原告，詎被告並未履行，原告再於八十八年十
      一月二十八日再以台中大墩路郵局第八二四號存證信函催告被告於八十八年十
      二月五日前履行買賣契約，逾期即解除契約，有原告提出且為被告不爭執之存
      證信函及回執附卷可稽，揆諸前揭規定，兩造之買賣契約，已於八十八年十二
      月六日因被告之不履行買賣契約而解除。
四、再按契約解除時當事人雙方回復原狀之義務，除法律另有規定或契約另有訂定外
    ，應依民法第二百五十九條之規定。易言之，契約解除之效果，僅在使債之關係
    溯及訂約時失其效力，與自始未訂契約同，因此，未履行之債務，可不再履行，
    已履行者，即發生回復原狀之義務。據此兩造系爭土地買賣契約既經解除，即溯
    及訂約時失其效力，與自始未訂契約同。因此被告三人因繼承訴外人林月妹之債
    權債務關係，被告三人即負有返還原告系爭土地買賣價款一百八十六萬九千元，
    又訴外人林月妹受領之給付為金錢，依民法第二百五十九條第二款規定受領之給
    付為金錢者，應附加自受領時起之利息償還之，故原告主張被告受領之最後一筆
    款項為八十六年一月三十一日，而請求自該日起之利息，應屬有據，從而，本件
    原告主張依解除契約，回復原狀之法律關係，請求原告返還上開買賣價金，共計
    一百八十六萬九千元，並自該受領日起即八十六年一月三十一日起至清償日止，
    按年息百分之五計算之利息部分，亦屬有據，應予准許。
五、本件原告陳明願供擔保聲請宣告假執行，經核無不合，爰酌定相當之擔保金額，
    併予於准許。
六、本件事實已臻明確，兩造其餘之攻擊及防禦方法並不影嚮本件之判斷，不予一
    一調查審究，附此敘明。
七、據上論結：本件原告之訴為有理由，並依民事訴訟法第三百八十五條第一項前段
    、第八十五條第二項、第三百九十條第二項，判決如主文。
中　　　華　　　民　　　國　　九十一　　年　　　六　　　月　　二十八　　日
                                  臺灣苗栗地方法院民事庭
~B法　　　官　林靜雯
右為正本係照原本作成。
如對本判決上訴，須於判決送達後廿日內向本院提出上訴狀。
~B法院書記官　張茹茵
中　　　華　　　民　　　國　　九十一　　年　　　六　　　月　　二十八　　日
